臺灣高雄地方法院民事裁定　　　　　 100年度消債抗字第13號
抗　告　人　蔣菁雯
上列當事人因消費者債務清理事件聲請更生，不服本院民國99年
12月20日99年度事聲字第260 號異議之駁回裁定，提起抗告，本
院裁定如下：
   主   文
抗告駁回。
抗告程序費用新臺幣壹仟元由抗告人負擔。
   理  由
一、本件抗告意旨略以：抗告人曾對各債權人為部分清償，各債
    權人自不得以抗告人尚未清償之本金為基準計算利息及違約
    金，故本院於民國98年10月12日所製作之債權表中，各債權
    人就利息及違約金之計算有誤，原審未慮及此，誤認伊否認
    各債權人所請求之利息及違約金，並以此為由駁回其聲明異
    議，實有違誤，爰此聲明求為：原裁定廢棄，請債權人重新
    申報債權金額等語。
二、按債權人應於法院所定申報債權之期間內申報債權之種類、
    數額或其順位；其有證明文件者，並應提出之；債權人對於
    債務人之特定財產有優先權、質權、抵押權、留置權或其他
    擔保物權者，仍應依本條例規定申報債權；對於債權人所申
    報之債權及其種類、數額或順位，債務人或其他債權人得自
    債權表送達之翌日起，監督人、管理人或其他利害關係人得
    自債權表公告最後揭示之翌日起，於10日內提出異議。債權
    人所申報之債權，未經依第1 項規定異議或異議經裁定確定
    者，視為確定，對債務人及全體債權人有確定判決同一之效
    力，消費者債務清理條例第33條第1 項、第35條、第36條第
    1 項、第5 項及第37條分別定有明文。次按關於更生或清算
    之程序，除本條例別有規定外，準用民事訴訟法之規定，消
    費者債務清理條例第15條定有明文，又當事人對於司法事務
    官處理事件所為之終局處分，得於處分送達後10日之不變期
    間內，以書狀向司法事務官提出異議。司法事務官認前項異
    議有理由時，應另為適當之處分；認異議為無理由者，應送
    請法院裁定之。法院認第1 項之異議為有理由時，應為適當
    之裁定；認異議為無理由者，應以裁定駁回之，民事訴訟法
    第240 條之4 第1 至3 項亦定有明文。
三、本院判斷如下：
（一）抗告人主張：伊曾向債權人第一商業銀行股份有限公司（
      下稱第一銀行）、荷商荷蘭銀行股份有限公司（下稱荷蘭
      銀行）、聯邦商業銀行股份有限公司（下稱聯邦銀行）分
      別償還新臺幣（下同）36,307元、4,990 元、14,910元，
      並提出第一銀行信用卡95年1 、4 、7 、8 月之消費明細
      帳單及同年2 、3 、6 月之信用卡匯款專戶存留單、荷蘭
      銀行95年1 月信用卡帳單、聯邦銀行95年4 月信用卡消費
      明細表帳單及同年6 、7 月於該銀行代收機構繳款之收據
      等件，以資佐證。惟第一銀行於原審具狀陳稱：抗告人自
      96 年4月27日起即未繼續繳納所欠信用卡款項，詎至98年
      7 月30日尚積欠223,563 元，抗告人陳稱已償還36,307元
      ，係空口編織，要屬無據；荷蘭銀行亦具狀稱：抗告人因
      未結清應付帳款，致有循環利息產生，且其自95年12月起
      即未繳納任何帳款，因而需計入逾期手續費等語（詳98司
      執消債更796 號卷37、185 、239 頁），再參酌抗告人前
      揭提出之95年間清償證明或收據，顯見抗告人慣用以繳納
      最低應繳金額或部分積欠金額之方式維持其信用，且第一
      銀行、荷蘭銀行既於帳單中均明確記載已扣除之繳納金額
      ，堪認其申報之債權額已將抗告人先前繳納之款項扣除，
      抗告人主張：上開債權銀行債權記載不實云云，不足憑採
      。又聯邦銀行並陳報其向本院申報之借貸本金餘額為
      222,151 元，尚低於抗告人主張之本金餘額235,090 元，
      且聯邦銀行主張之債權金額348,413 元，係累加積欠利息
      及違約金所致，前開債權金額確已扣除先前受償之債權額
      ，有債權額計算書存卷可查（詳原審卷62~64 頁），觀諸
      計算書內容，係自95年11月14日起加計利息，而抗告人之
      清償單據又僅提出至95年7 月止，足認抗告人確自該日起
      即未繳納相關款項，復經本院將抗告人之清償單據與該聯
      邦銀行曾提出之歷史帳單查詢表核對（詳98司執消債更
      796 號卷177 頁），堪信聯邦銀行陳報內容為真實。準此
      ，前開各債權人計算之違約金、利息確已扣除抗告人繳納
      金額，抗告人主張債權人有虛增債權情形，應有誤解，尚
      非足採。
（二）另台新國際商業銀行股份有限公司（下稱台新銀行）及大
      眾商業銀行股份有限公司（下稱大眾銀行）雖僅陳報其債
      權金額及起算利息、違約金日期（詳98司執消債更796 號
      卷38、74頁），惟該等債權既同為信用卡債務，對照抗告
      人所提出上開銀行之94年12月至95年7 月信用卡帳單及繳
      款憑據所示，前開債權人均已將抗告人繳納金額扣除，並
      無錯誤之處，況台新銀行、大眾銀行係分別以95年8 月、
      96 年2月為基準點起算利息及違約金，均較抗告人所主張
      之清償時間更晚，並無不利抗告人之處，殊難認抗告人主
      張為有理由。此外，抗告人復提出其對國泰世華商業銀行
      股份有限公司（下稱國泰世華銀行）之信用卡消費明細帳
      單等為其清償之憑證，惟此部分亦見國泰世華銀行業已詳
      實扣除抗告人已繳金額，抗告人之主張，要無可採。又抗
      告人另提出伊自97年7 月至98年1 月之薪資單，欲主張伊
      已遵照法院核發之執行命令清償其對國泰世華銀行之債務
      部分，業經國泰世華銀行具狀辯稱：其確曾依臺灣臺北地
      方法院97年度執字第67165 號、102643號執行命令，對抗
      告人薪資債權執行，且分別於97年、96年扣得薪資總額為
      98,398元，故其於申報債權時即已將此扣除，而僅以剩餘
      金額申報等語，並提出前開執行名義影本及抗告人扣薪所
      得明細資料，資為佐證（詳原審卷47~54 頁），經核兩者
      並無相悖，堪認國泰世華銀行之陳述，應為真實，況抗告
      人繳付金額之抵充順序，依契約書所約定方式，依序應為
      費用、違約金、利息，本金一情，業經國泰世華銀行於原
      審具狀說明甚詳，是抗告人主張：清償金額應直接抵充本
      金云云，亦有誤會，併此敘明。
（三）另中國信託商業銀行股份有限公司（下稱中國信託銀行）
      於債權表作成後，亦曾具狀表示：抗告人自收受本院96年
      度9562號支付命令所載之95年12月24日後，猶有還款21,0
      00元，經其依序抵充訴訟費用1,000元、違約金1,800元、
      利息18,200元後，應將其更生債權額更正為197,533 元，
      始稱正確等語，有支付命令及確定書、帳單明細、還款統
      計表、債權計算書等為憑（詳98司執消債更796 號卷
      208~238 頁）。參酌抗告人所提出之96年5 月至97年7 月
      信用卡消費帳單所示（詳原審卷30~40 頁），雖與中國信
      託銀行所提出之還款統計表內所載金額與時間點一致（96
      年4 月至97年8 月），而得認定抗告人確於此段期間內有
      清償事實，惟前揭債權計算書已詳載抗告人所清償之金額
      並未抵充至本金部分，是其債權額本金為141,879 元，並
      無錯誤，中國信託銀行陳報抗告人之更生債權額為197,
      533 元，應屬正確。抗告人主張其積欠中國信託銀行本金
      為200, 000元云云，依據已屬不明，又自陳已還款172,
      307 元，更欠缺還款證明，自非可採。
四、綜上所述，抗告人雖然曾清償部分債務，惟債權人申報債權
    額時，已將抗告人先前清償之債務扣除，並依契約之抵充順
    序計算積欠之本金、利息、違約金，其申報之債權額要屬無
    誤，抗告人雖指摘原裁定誤會其主張，其並非否認債權存在
    ，而係主張債權人計算之金額有誤云云，不足憑採。原審於
    調查後駁回抗告人之異議，其理由之構成雖與本院略有差異
    ，惟結論核無不當之處，仍非不可維持，抗告人猶執陳詞，
    指摘原裁定不當，請求廢棄原裁定並請債權人重新申報債權
    金額，為無理由，應予駁回。
五、據上論結，本件抗告為無理由，依消費者債務清理條例第11
    條第2 項、第15條，民事訴訟法第495 條之1 第1 項、第44
    9 條第1 項、第78條，裁定如主文。
中    華    民    國    100     年    2     月  17    日
                 民事鳳山分庭審判長 法  官 楊富強
                                    法  官 何悅芳
                                    法  官 張琬如
以上正本係照原本作成。
本裁定不得再抗告。
中    華    民    國   100    年    2     月    18    日
                                    書記官 劉國偉